【裁判字號】    99,上訴,1844
【裁判日期】    990915
【裁判案由】    擄人勒贖等
【裁判全文】
臺灣高等法院刑事判決                99年度上訴字第1844號
上  訴  人
即  被  告  甲○○
指定辯護人  本院公設辯護人陳德仁
上  訴  人
即  被  告  丁○○
選任辯護人  周德壎律師
上  訴  人
即  被  告  己○○
選任辯護人  羅美鈴律師
上列上訴人因擄人勒贖等案件，不服臺灣桃園地方法院98年度重
訴字第4 號，中華民國99年4 月9 日第一審判決（起訴案號：臺
灣桃園地方法院檢察署97年度偵字第24468 號；及移送併辦：臺
灣桃園地方法院檢察署98年度偵字第3046號），提起上訴，本院
判決如下：
    主  文
上訴駁回。
    事  實                                                                
一、緣己○○（綽號「小頡」）原為呂芳祥所經營位於桃園縣大
    園鄉沙崙村16鄰6-6 號之祥熹實業有限公司（下稱祥熹公司
    ）員工，因工作態度不佳，屢遭僱主呂芳祥責備，並於民國
    97年7 月1 日遭解職，離職後亟思報復。己○○乃於97年10
    月底，與其在桃園縣大園鄉○○○路246-4 號之馬吉斯輪胎
    行即提姆國際有限公司（下稱「提姆公司」）內認識之老闆
    丁○○（綽號「憲哥」），及與染有毒癮、需錢孔急之甲○○（綽號「何解」）等人，共同基於擄人勒贖之犯意聯絡，
    在上址提姆公司內，商議綁架祥熹公司負責人呂芳祥之父即
    祥熹公司員工乙○○，以向呂芳祥勒取贖款新臺幣（下同）
    約2 至3 千萬元之細節，並謀議分工為：丁○○負責前往桃
    園縣觀音鄉○○村○ 鄰○○路○ 段768 號，向賴靜瑩租賃綁
    架拘禁乙○○所用房屋及提供車號6482-MP 號三陽喜美黑色
    自用小客車、綑綁用膠帶等物；己○○負責繪製現場圖並提
    供至現場犯案匿飾面貌用頭套；甲○○則準備黑藍背包、黑
    色提袋各1 個，並於袋內放有手套、手銬4 付及鑰匙4 支、
    啞鈴2 個、布條、電擊棒、伸縮鐵棒各1 支及商業本票1 本
    等工具。3 人並於同年11月上旬，多次前往上開祥熹公司附
    近勘查環境，及觀察公司內部情況數日，藉以瞭解其內日常
    生活作息時間，進而選擇適合之犯案時間及方式。
二、謀議既定，於97年11月14日下午1 時許，丁○○先駕駛1 台
    提姆公司貨車，至桃園縣大園鄉消防隊前搭載己○○，2 人
    再一同至桃園縣民生路與台61線路口與甲○○會合。3 人會
    合後，由己○○駕駛上開提姆公司之貨車搭載甲○○及丁○○前往祥熹公司，己○○在到達祥熹公司前200 公尺處停車
    ，甲○○及丁○○即下車步行至祥熹公司，並於到達祥熹公
    司前先戴上頭套。而己○○則先將上開貨車開回提姆公司，
    等待甲○○、丁○○通知聯絡接應地點後，再自提姆公司駕
    駛丁○○所有之車號6482-MP 號喜美牌自小客車前往接應。
    甲○○、丁○○均明知可發射子彈具有殺傷力之槍枝及可供
    槍砲使用之子彈，係槍砲彈藥刀械管制條例所管制之槍枝及
    子彈，未經許可，不得無故持有，2 人竟共同基於非法持有
    上開具有殺傷力之槍枝及子彈及強盜之犯意聯絡，由甲○○
    將其於97年10月初非法持有之具殺傷力可發射子彈之改造手
    槍1 支（槍枝管制編號：0000000000）及供該槍使用之子彈
    17顆攜至祥熹公司，交由丁○○持用，甲○○則手持小刀及
    手銬，2 人進入祥熹公司後，即以該等兇器脅迫使在場公司
    內部人員乙○○、其女丙○○及公司會計即呂芳祥之妻戊○○不能抗拒，丁○○旋即喝令乙○○及丙○○進入辦公室內
    ，丙○○蹲下而乙○○坐在椅子上。甲○○並喝令戊○○交
    出財物，惟因祥熹公司抽屜內並無現金而未遂，甲○○復又
    抓起戊○○身體，要求交出上開車號6888 -UF號自用小客車
    車輛鑰匙後，旋將車鑰匙交由丁○○，將該車以倒車方式開
    進廠房內，換甲○○持槍控制現場，丁○○則將後行李箱打
    開，甲○○嗣以槍柄敲擊乙○○頭部，將其上銬並強拉進入
    後車廂（乙○○受傷部分均未據其告訴），2 人旋以強盜所
    得之車號6888 -UF號自用小客車載著乙○○迅速往觀音方向
    逃逸。離去後約10分鐘，甲○○、丁○○在不詳地點先行停
    車，詎甲○○為避免乙○○發覺遭綁所在，竟下車打開後車
    廂，將乙○○眼睛矇住，並另行起意，基於以脅迫使人施用
    第三級毒品之犯意，由甲○○拿出其所準備之第三級毒品硝
    甲西泮（Nimetazepam ，俗稱一粒眠，以下均稱一粒眠），
    再強迫乙○○吞下。於同日（97年11月14日）下午2 時許，
    丁○○以持用之門號0000000000號行動電話門號撥打至己○○持用之門號0000000000號行動電話，要其駕駛車號6482-
    MP號自用小客車至桃園縣觀音鄉○○○路與白玉一路交叉口
    會合，己○○到達後，甲○○即拍打車號6482-MP 號自用小
    客車後車廂示意己○○將後車廂門打開，甲○○返回車號
    6888-UF 號自用小客車處，再以銀色膠帶加強矇住乙○○雙
    眼，將其拖出押往車號6482 -MP號自用小客車內，並將車號
    6888-UF 號自用小客車丟棄於該處，3 人即將乙○○載往預
    先承租之桃園縣觀音鄉○○村○ 鄰○○路○ 段768 號房屋處
    ，由丁○○、甲○○將乙○○押至房屋2 樓，以手銬將乙○○雙手反銬在椅子上，雙腳以膠帶綑綁並用一支手銬銬住乙○○一隻手腳，再以一支手銬一端扣在啞鈴上，增加重量以
    防止乙○○脫逃，並將門鎖住，再由甲○○將丁○○及己○○載回提姆公司處後，甲○○即返回上址處看管乙○○，以
    防其脫逃。嗣甲○○遂趁乙○○遭綑綁而不能抗拒之際，竟
    又接續其上開強盜之犯意，搜刮乙○○身上皮包（內有身分
    證，汽、機車駕照、健保卡及現金1 萬6, 300元）、勞力士
    手錶、鑽戒、手機等財物得手。
三、於同日（97年11月14日）下午5 時31分9 秒許，甲○○即前
    往觀音工業區某處萊爾富超商前，以該處公用電話，撥打至
    祥熹公司00-0000000號室內電話，對呂芳祥恫稱：「我是小
    張，我有帶走你們公司的員工（乙○○），你希望伊平安，
    不要報警，準備新臺幣2 、3 千萬，要1 千元1 張，不能連
    號，我禮拜一會擱來拿（臺語音）」等語。97年11月17日下
    午1 時52分許，甲○○復至桃園縣中壢市○○街102 號之「
    亞洲廣場大廈」處，使用公用電話撥打至上開祥熹公司室內
    電話，對呂芳祥稱：「我是那天打給你的小張、你錢準備好
    了嗎？拿到錢我就會放人」等語。嗣甲○○發覺已遭警鎖定
    查緝，另於翌（18）日凌晨2 時43分許，以向不知情之游秋
    惠借得之門號0000000000號行動電話，撥打至丁○○所持用
    之上開0000000000號行動電話，向其抱怨稱：「我可能跑不
    掉了，他們（警察）應該都在旁邊而已！啊如果有辦法去放
    人呢？放人可能... 可能... 」等語。
四、而於97年11月17日深夜，乙○○藉欲上大號之機會，使甲○○稍加鬆脫其手銬（惟仍遭毛巾、膠帶綑綁），嗣甲○○因
    飲酒過量，身體不適，欲外出就醫，惟仍多次在屋內確認乙○○未脫逃後，始行離去休憩。迄至翌（18）日上午11時36
    分許，乙○○確認屋內無人看管，趁隙以小跳步方式（未著
    皮鞋）逃離被拘禁空屋，向鄰人求救，旋至桃園縣政府警察
    局大園分局新坡派出所報案，經回報專案小組，警即據已調
    查所得資訊循線逮捕甲○○、丁○○及己○○，並扣得渠持
    用之上開行動電話及車號6482-MP 號車輛。復於前述拘禁處
    所及車輛內，扣得如附表二所示之作案用工具、第三級毒品
    一粒眠1 包（毛重19 .03公克，驗餘淨重16.12 公克）等物
    品，並起獲乙○○遭強盜之皮包、身分證、汽、機車駕照、
    健保卡、勞力士手錶等財物。
五、案經由桃園縣政府警察局大園分局報告臺灣桃園地方法院檢
    察署檢察官偵查後起訴暨移送併辦。
    理  由
壹、證據能力：
一、按被告以外之人於審判外之言詞或書面陳述，除法律有規定
    者外，不得作為證據，刑事訴訟法第159 條第1 項固定有明
    文。然被告以外之人於偵查中向檢察官所為之陳述，除顯有
    不可信之情況外，得為證據；同法第159 條之1 第2 項亦有
    明文。次按刑事審判上之共同被告，係為訴訟經濟等原因，
    由檢察官或自訴人合併或追加起訴，或由法院合併審判所形
    成，其間各別被告及犯罪事實仍獨立存在。故共同被告對於
    其他共同被告之案件而言，為被告以外之第三人，本質上屬
    於證人，為確保被告對證人之詰問權，證人於審判中，應依
    法定程序，到場具結陳述，並接受被告之詰問，其陳述始得
    作為認定被告犯罪事實之判斷依據（最高法院93年臺上字第
    5726號判決意旨參照）。故被告甲○○、丁○○、己○○雖
    同為本案被告，然公訴人援引被告甲○○、丁○○、己○○
    於警詢及偵查中所為之陳述為各別被告犯行之證據，則就被
    告甲○○、丁○○、己○○而言，其等彼此間之陳述無異屬
    「被告以外之人」之陳述，合先敘明。經查：
  (一)證人乙○○、劉世欽、呂芳祥、丙○○、戊○○、游秋惠、
    賴靜瑩之警詢筆錄，被告丁○○、己○○及其等之辯護人均
    認屬傳聞證據而無證據能力。查證人乙○○、劉世欽、呂芳
    祥、丙○○、戊○○、游秋惠、賴靜瑩於警詢時所為之陳述
    ，屬於被告以外之人於審判外之言詞陳述，而被告丁○○、
    己○○2 人及其等之辯護人於本院準備程序中分別表示不同
    意引為證據使用，本院既查無上開例外得以之作為證據之各
    種情形，因此認定證人乙○○、劉世欽、呂芳祥、丙○○、
    戊○○、游秋惠、賴靜瑩於警詢時所為之陳述，對被告丁○○、己○○應無證據能力。
  (二)證人乙○○、呂芳祥、丙○○、戊○○、劉世欽之偵查筆錄
    及被告甲○○、丁○○、己○○3 人之偵查筆錄，被告丁○○、己○○及其等之辯護人就上開證人及其等彼此間之偵查
    筆錄均認無證據能力而不同意引用。然查，上開證人於偵查
    中之陳述，係經檢察官諭知證人有具結之義務及偽證之處罰
    ，並命朗讀結文具結擔保其證言之真實性後，以證人身分，
    於檢察官面前完整、連續陳述其親身經歷，且查無證據顯示
    係遭受強暴、脅迫、詐欺、利誘等外力干擾情形，或在影響
    其心理狀況致妨礙其自由陳述等顯不可信之情況，而被告丁○○、己○○2 人及其等之辯護人復未提出上開證人及共同
    被告間在偵查中所述有何其他顯不可信之情況，且證人乙○○、呂芳祥、丙○○、戊○○及被告3 人於原審審理時業經
    具結並接受詰問，則引用上開證人於檢察官面前所為陳述作
    為證據應屬適當，依刑事訴訟法第159 條之1 第2 項之規定
    ，亦具證據能力。
  (三)按被告之自白，須非出於強暴、脅迫、利誘、詐欺、違法羈
    押或其他不正方法，且與事實相符者，始得採為認定被告犯
    罪事實之證據，此為刑事訴訟法第156 條第1 項所明定。又
    前開第156 條第1 項證據能力之限制，係以被告之自白必須
    出於其自由意志之發動，用以確保自白之真實性，故被告之
    自由意志，如與上揭不正方法不具有因果關係時，自難謂因
    此取得之被告自白無證據能力。本件被告甲○○、己○○及
    其等辯護人就被告甲○○、己○○於警詢之自白，均認非出
    於任意性，而主張無證據能力云云。經查，經本院勘驗被告
    甲○○、己○○歷次之警詢筆錄，勘驗結果：被告2 人回答
    問題時語氣平和、並未有不安、畏懼，且亦未見有遭毆打之
    情，而員警詢問時，語氣平和，亦未見採用任何強暴、脅迫
    、威脅或利誘之口吻，被告2 人回答問題鉅細靡遺，且過程
    中員警尚且多次提供香菸或檳榔供被告甲○○、己○○施用
    ，並且時而訊問被告甲○○是否要用餐、補充水份、休息，
    且於訊問前亦告知被告2 人得選任辯護人、請求調查有利之
    證據及得保持緘默等權利事項乙節，有勘驗筆錄在卷可憑（
    見原審卷二第151 頁至第206 頁）。則依被告甲○○、己○○警詢過程之對答及被告甲○○、己○○之神情狀態觀之，
    堪認被告甲○○、己○○於警詢時所述確係出於任意無訛，
    是被告甲○○、己○○及其等之辯護人上開所辯，要不可採
    。
  (四)又按「被告以外之人於檢察事務官、司法警察官或司法警察
    調查中所為之陳述，與審判中不符時，其先前之陳述具有較
    可信之特別情況，且為證明犯罪事實所必要者，得為證據」
    ，刑事訴訟法第159 條之2 定有明文。故被告以外之人於檢
    察事務官、司法警察官或司法警察調查中所為之陳述，基於
    實體發現真實之訴訟目的，依刑事訴訟法第159 條之2 規定
    ，如與審判中之陳述不符時，經比較結果，其先前之陳述，
    「具有較可信之特別情況」，且為證明犯罪事實存否所「必
    要」者，例外賦予證據能力。所稱「具有較可信之特別情況
    」，應依被告以外之人為陳述時，是否出於真意、有無違法
    取供之情事等客觀上之環境或條件而為判斷，故應就偵查或
    調查筆錄製作之原因、過程及其功能等加以觀察其信用性，
    據以判斷該傳聞證據是否有特別可信之情況而例外具有證據
    能力。至被告以外之人之陳述有無前後矛盾或與事實不符之
    情形，僅屬證明力高低之範疇，尚非其陳述是否得為證據之
    認定依據。本件被告3 人就彼此間之警詢筆錄亦不同意引為
    證據使用，而主張無證據能力。經查，證人甲○○、丁○○
    、己○○於警詢時就其等事前確有於提姆公司謀議犯案細節
    等情節，均證述明確，然於原審審理時就此部分其等均稱只
    是要抓老闆出來修理，未於提姆公司就犯案事宜有商議等語
    ，二者顯不相符，且本院審酌其等之警詢筆錄之作成並無出
    於不正方法，陳述並無出於非任意乙節，業據被告丁○○於
    原審審理時就其警詢筆錄之證據能力部分表示不爭執，而被
    告甲○○、己○○部分，則業如前述，復均無違反法定障礙
    事由期間不得詢問及禁止夜間詢問之規定、詢問時亦先踐行
    告知義務等客觀環境，並考量其等於警詢時較無心詳予思索
    其供詞對自己或他人所生之利害關係，且較無來自被告3 人
    同庭在場之壓力，亦無串謀而故為迴護被告3 人彼此之機會
    等外部情況，認被告3 人於警詢時對其等謀議犯案之細節等
    所為之陳述，具有較可信之特別情況。況被告3 人之證述涉
    及其等有無擄人勒贖等事實，乃用以證明被告3 人犯罪與否
    ，是其等證詞對被告犯罪事實之存否亦具有必要性。因而本
    院認被告3 人於警詢之證述符合刑事訴訟法第159 條之2 規
    定之情形，且出於任意，自有證據能力。
二、再按「被告以外之人於審判外之陳述，雖不符刑事訴訟法第
    159 條之1 至第159 條之4 之規定，而經當事人於審判程序
    同意作為證據，法院審酌該言詞陳述或書面陳述作成時之情
    況，認為適當者，亦得為證據。當事人、代理人或辯護人於
    法院調查證據時，知有刑事訴訟法第159 條第1 項不得為證
    據之情形，而未於言詞辯論終結前聲明異議者，視為有前項
    之同意」，刑事訴訟法第159 條之5 定有明文。查本件除上
    述有爭執部分，經本院判斷如上外，其餘之供述及非供述證
    據，公訴人、被告3 人及其等之辯護人於本院準備程序、審
    判期日均表示無意見而不予爭執，亦未於言詞辯論終結前聲
    明異議，本院審酌上開證據資料製作時之情況，尚無違法取
    得及證明力明顯過低之瑕疵，認以之作為證據應屬適當，而
    其餘所依憑判斷之非供述證據，本院亦查無有何違反法定程
    序取得之情形，且上開各該證據均經本院於審判期日依法進
    行證據之調查、辯論，被告於訴訟上之防禦權，已受保障，
    故上開證據資料均有證據能力。
貳、實體方面：
一、認定犯罪事實所憑之證據及理由：
    訊之被告甲○○對於上開犯罪事實中其自行擄人勒贖、打上
    開索取贖金之電話及曾對被害人乙○○餵食藥物，暨在被害
    人乙○○被囚禁時曾強盜其部分財物等犯行固坦承不諱，然
    辯稱：「我們不是一開始就計畫要擄人勒贖的，是後來演變
    而成的。我在祥熹公司時沒有要跟他們要錢，確實是只有拿
    車子的鑰匙，我們並沒有要強盜被害人公司車子之意，且當
    時我沒有帶刀進祥熹公司，只是帶三節棍。我不知道對被害
    人乙○○餵食的藥物是一粒眠。乙○○被囚禁在我租屋的地
    方時，我只有拿他的現金1 萬3 千6 百元，其他財物我沒有
    拿，他的手錶我放在他旁邊，他的皮包、鑰匙我也放在他的
    旁邊。」云云。被告丁○○及己○○則均矢口否認犯行，被
    告丁○○辯稱：就強盜部分，我事實上有去把車子開走，但
    目的是為了脫離現場，在離開現場15分鐘之後，即將車子棄
    置路旁，顯見並無不法所有之意思；槍枝部分，槍我有拿到
    ，是甲○○交給我，他拿給我的時候，跟我說是玩具槍；擄
    人勒贖部分，我有去抓人，不過我沒有參與勒取贖金的部分
    ，是要抓老闆出來修理而已云云。被告己○○則辯稱：擄人
    勒贖部分，我否認，因為我沒有參與勒贖，我本意只是要修
    理呂芳祥云云。惟查：
  (一)上開犯罪事實，業據證人乙○○於偵查中證述：當天被告2
    名進入我們祥熹公司，一個拿刀，一個拿槍，拿刀的去跟戊○○拿車鑰匙，拿槍的押著我及丙○○，押到辦公室之後，
    拿鑰匙的就去將車倒進辦公室，就把我押進後面的行李箱開
    走了，他們押我的時候就有把我上手銬，他們都戴頭套，只
    有露出雙眼，過程中歹徒沒有交談，他們只有第一句話「不
    要動」是國語，其他是台語，另外有叫人把車鑰匙交出來，
    後來我被載到何處我不知道，約開了10分鐘後，就把行李廂
    打開，把我的眼睛矇住，並強迫我吞一顆藥，又繼續開了約
    10分鐘，之後就換了一台車，大概有開了10、11分鐘後，才
    有兩個人把我抬下來，頭部的傷是在上車的時候，用槍打我
    ，肩膀的部分是在工廠的時候被押的，大概是以拖行的方式
    把我拖走，手上的傷勢是到了拘禁處，把我的手反扣在椅子
    上來的等語（見97年度偵字第24468 號卷二第11至15頁）。
    及其於原審審理時證述：當時我們在工廠裡面，他們進來的
    時候，就蒙面拿槍、拿刀，並喝令不要動，把我們押到辦公
    室，押到辦公室的時候，拿刀的那個人就押著戊○○，他要
    向戊○○拿車子的鑰匙，我有看到其中一個人開辦公室小姐
    的押屜，後來拿刀押我的人，就跟另一個持槍的人有換工具
    ，後來就有一個持槍的人抵住我的頭部，然後要我走，而且
    用槍敲了我的頭部叫我走快一點，另外一個就出去開我們公
    司的車，倒車進入我們倉庫裡面之後，押我的人把我押到後
    車廂，我的眼睛是在中途停下來的時候，一個人跑到後車廂
    把我的眼睛矇住，我被餵食一粒眠是在車上的後車廂，當時
    眼睛已被矇上，我身上被搶1 萬6 千3 百元現金，一個鑽石
    戒指，還有一個勞力士手錶及身分證件，勞力士手錶、身分
    證件警察有幫我找到，我被帶去的房子最少有二個人在搜我
    的身，而且至少有二個人把我帶上樓，勞力士手錶及鑽戒是
    他們拿走的，我身上的這些東西確實是不見了等情綦詳（見
    原審卷二第28至35頁）。足徵被告甲○○確於被害人乙○○
    被囚禁在其等租屋的地方時，強盜、搜刮乙○○身上皮包（
    內有身分證、汽、機車駕照、健保卡及現金1 萬6, 300元）
    、勞力士手錶、鑽戒、手機等財物得手，堪以認定，被告甲○○辯稱只有拿乙○○的現金1 萬3 千6 百元，其他財物沒
    有拿云云之辯解，並不足採。再被告甲○○對於被害人乙○○所餵食之藥物確是一粒眠一節，業經被告甲○○在警詢、
    偵查、原審及本院準備程序時坦承不諱，並有第三級毒品一
    粒眠1 包（毛重19 .03公克，驗餘淨重16.12 公克）扣案足
    資佐證（詳下述），則被告甲○○在本院審理時空言辯稱其
    不知道是餵食何種藥物給被害人乙○○云云，顯係畏罪卸責
    之詞，委無可取。
  (二)又證人丙○○於偵查中證述：當時只有我、我爸爸乙○○及
    戊○○在公司內，當時我在工作，當我聽到跑步聲時，歹徒
    已經在我們旁邊了，勒著戊○○的歹徒身上有手銬器具，勒
    著我爸的歹徒將我爸押到車子後方時，將我爸的頭押進後車
    廂，隨即又抬我爸的腿部而塞進後車廂後，便把後車廂蓋蓋
    住，2 人便駕車離開，他有叫我們交錢，一個控制戊○○，
    一個拿槍始終站在門口，控制戊○○者有去搜刮公司財物等
    語無誤（見97年度偵字第24468 號卷一第78至80頁及卷二第
    137 至138 頁）。及其於原審審理時證述：我有聽到壓制戊○○的那個人叫他把鑰匙拿出來，戊○○把鑰匙拿給他之後
    ，控制他的那個歹徒有把戊○○拖到乙○○的旁邊，另外一
    個人就出去開車，把車子倒到廠區裡面，拿刀跟拿槍的那二
    位沒有什麼對話，我沒有聽到這二個人說「這個人不是老闆
    」這樣的對話等語（見原審卷二第41頁至43頁）。及證人戊○○於偵查中證述：我認眼睛可以確認是甲○○帶刀，蒙面
    拿刀的衝進來，持刀勒住我的脖子，控制我的行動，逼我交
    出金錢，我打開抽屜並沒有任何金錢，之後逼我交出車鑰匙
    ，他強行把我拖到被害人旁邊，控制我的行動，因為持槍者
    在我後面，我隱約聽到手銬的聲音，看到乙○○被拖走，他
    們有拿到公司的車鑰匙，沒有其他財物被搜刮，是因為他們
    沒有拿到錢，甲○○的確是持刀子架在我的脖子上，我確定
    他不是持棍棒，呂芳祥何時出門是固定的，當天他們是等呂
    芳祥出門後才進來，不然為何前幾天我們老闆跟司機都在的
    時候，他們不敢進來等語（見97年度偵字第24468 號卷二第
    137 至138 頁）。及其於原審審理時證述：我第一個接觸到
    的是一個蒙面拿刀的人衝進來，指著我喝令我不要動，把錢
    交出來，我就乖乖的打開抽屜，他沒有看到錢，他把我抓起
    來，左手勒住我的脖子，另一雙手也拿著刀子抵住我的脖子
    ，強行控制我，硬拉著抽屜把抽屜也扯掉，後來他叫我把車
    子鑰匙交出來，我楞了一下，我想他為什麼知道我有車子，
    之後我把鑰匙交到他手上，除了車子鑰匙交給歹徒把車開走
    之外，公司沒有損失任何財物等情相符（見原審卷二第37至
    41頁）。
  (三)況證人呂芳祥於偵查中證述：我父親乙○○遭綁架，歹徒於
    97年11月14日有打我公司0000000 號電話，叫我準備3 千萬
    元，被告3 人中我認識丁○○、己○○，跟他們沒有糾紛，
    己○○之前是我們公司員工，他會把公司貨車開去給丁○○
    保養，我確認甲○○就是打電話跟我要錢的人，他們不可能
    綁錯人，因為丁○○看過我等語（見97年度偵字第24468 號
    卷一第74頁）。及其於原審審理時證稱：己○○是我們公司
    的員工，是幫我們送貨的司機，丁○○是己○○介紹至我們
    公司貨車保養廠商，甲○○我不認識，我是97年11月14日下
    午5 點多時，接到勒贖電話，我們公司廠房是148 坪，連外
    圍停車場的話將近200 坪，如果從廠區的門口看進來，看不
    見辦公室內部的狀況等語明確（見原審卷二第43頁）。
  (四)綜上情詞，足認被告甲○○、丁○○、己○○3 人確實有共
    同為擄人勒贖犯行，且由被告甲○○、丁○○先行持具殺傷
    力之槍、彈及刀械等兇器至祥熹公司將被害人乙○○擄走，
    過程中被告甲○○、丁○○並強盜祥熹公司內之車號6888-U
    F 號自用小客車，得手後以之為逃逸之交通工具，並由被告
    己○○駕駛被告丁○○之車號6482-MP 號自用小客車前來中
    途接應，被告甲○○復於途中餵食被害人乙○○一粒眠，並
    於將被害人乙○○囚禁時，強盜其身上之財物等情無訛。
  (五)被告甲○○、丁○○、己○○雖各執前詞為辯，然查，被告
    甲○○、丁○○、己○○3 人於本案發生前即先於提姆公司
    就擄人勒贖之細節共同謀議及策劃，並且各自分工準備工具
    ，被告3 人均知悉擄人之目的係要錢，且係由甲○○、丁○○進入於祥熹公司內綁人，並且強盜6888 -UF號自用小客車
    乙節，業據被告甲○○於警詢時證述：我聽己○○說被他老
    闆呂芳祥毆打過，我就開始策劃要用搶劫還是用綁架的方式
    ，可是我覺得一個人行不通，所以我才開始找己○○及丁○○討論要如何做，我們決意先由丁○○去租房子，我要求己○○繪製作案現場圖，我自行一人去觀察地形及逃逸路線，
    所有參與本案的只有我、丁○○、己○○等3 人，乙○○從
    頭到尾都是我一個人在看守，我都不讓他們來等語（見97年
    度偵字第24468 號卷一第53至61頁）。及其於偵查中證述：
    當天我跟丁○○下車直接過去押人，短槍由丁○○拿著，我
    拿刀，我先過去按著會計的脖子要他不要動，把車鑰匙和錢
    拿出來，他很緊張，自己就把抽屜拖出來，我要他把鑰匙拿
    出來，他就把鑰匙拿給我，丁○○在現場拿槍控制旁邊的人
    ，我拿到鑰匙之後交給丁○○，換我拿丁○○的槍控制現場
    ，丁○○去把車子倒進現場，我要乙○○把後車廂打開，把
    他放進去後離開，乙○○上車時我有拿槍輕敲他頭一下，並
    大概將他綑綁一、二圈，在公司內只有取得那台車，並無其
    他財物，在快速道路61號往白玉方向，換車的時候有下車，
    我有把乙○○的眼睛捆緊一點，嘴巴塞住，過程中沒有餵食
    被害人藥物，是在一開始捆他嘴巴的時候，給他一顆MDMA，
    想要讓他忘記，但他吐掉，我是以要被害人先握拳，用毛巾
    將手腳綑綁起來，再用膠帶加強，再鉤兩個啞鈴，用手銬交
    錯來限制被害人的行動自由，己○○知道我們是要向公司要
    錢，但他不知道金額等語（見97年度偵字第24468 號卷二第
    54至60頁、第75頁）。及其於偵查中證述：在公司沒有拿到
    錢，只有拿走車鑰匙，一開始是要找車鑰匙等語明確（見97
    年度偵字第24468 號卷二第133 頁）。
  (六)抑且，被告丁○○於警詢時證述：擄人勒贖案大概是97年10
    月左右，在我公司（提姆公司）與甲○○、己○○3 人共同
    策劃，剛開始是己○○抱怨他在呂芳祥公司內受到委屈，甲○○提起要綁架呂芳祥，己○○負責畫祥熹公司的現場圖，
    我負責去承租房子作為囚禁人質的地方，案發前一天由我帶
    同甲○○、己○○等人至祥熹公司現場勘查，交通工具及膠
    帶是我負責，槍彈、甩棍、手銬、頭套是由甲○○提供，97
    年11月14日當日，我們約定大概14時左右，在大園鄉○○路
    與台61線路口會合，當時我駕駛提姆公司貨車先到大園鄉消
    防隊旁載己○○，再到大園鄉○○路與台61線路口與甲○○
    會合，然後就去祥熹公司，當時我叫己○○先回去換車號
    6482 -MP號自小客車，我與甲○○二人就戴頭套，我拿槍，
    甲○○拿甩棍就進入祥熹公司，我們進去該公司內發現有一
    男二女，我與甲○○就把他們全部集中在辦公室裡面控制住
    ，我隨即拿槍交給甲○○並控制現場，而甲○○另使用膠帶
    將被害人臉部矇住，手部及腳部用膠帶綁住，我負責拿被害
    人車鑰匙去開被害人之車接應甲○○他們，而甲○○當時就
    打開後車廂把人質放置在後車廂內，我們就把車開到桃科交
    流道下第3 個涵洞與己○○會合，當時將我們所駕駛被害人
    之自小客車棄置在現場，我們就轉乘己○○所駕駛之車號
    6482-MP 號車，一樣由甲○○將被害人置放在後車廂內控制
    行動自由，我們就駕車到觀音鄉○○路○段囚禁人質，當時
    由甲○○押被害人上租屋處的4 樓，我與己○○在1 樓將所
    犯案的工具整理移到2 樓置放，隨後甲○○就載我與己○○
    到大園消防隊開車等語（見97年度偵字第24468 號卷一第19
    至21頁）。及其於偵查中具結證述：擄人勒贖案是甲○○提
    議的，他說要綁也要有工具，我說我出車子，他問（人）要
    放在哪裡，就找我出去看，看到中意的，就由我出面租屋，
    一開始意圖是綁人要錢，2 千萬是甲○○想出來的，己○○
    說隨便，己○○只是氣他們，不在乎多少錢，但是知道是要
    跟被害人家屬要錢，不是只是綁人，扣案的槍枝甲○○有試
    射過，我在旁邊看，不知道有無殺傷力，我有見過己○○的
    老闆一次等語明確（見97年度偵字第24468 號卷二第63至67
    頁、第138 頁）。
  (七)再被告己○○於警詢時證述：擄人勒贖案大約是97年10月左
    右，我在提姆公司內與甲○○、丁○○他們一起策劃，當時
    由丁○○提起要綁架呂芳祥，由我畫現場的地圖，由丁○○
    去承租房子作為囚禁人質的地點，97年11月14日犯案日前幾
    天，我有帶同丁○○與甲○○至祥熹公司現場勘查，並由丁○○提供犯罪的槍、刀、交通工具，我於97年11初由丁○○
    帶我到囚禁地點看過房子，97年11月14日當天14時左右，我
    在大園鄉消防隊前等丁○○來載我，當時丁○○駕駛一台提
    姆公司的貨車，丁○○再載我到大園鄉○○路與台61線路口
    與甲○○會合，再到祥熹公司附近，他們就下車要前往祥熹
    公司，兩人下車時都有背著包包，他們當時都還沒有戴頭套
    ，他們就叫我回去等電話，我回去提姆公司等他們後，丁○○以行動電話打給我，叫我開喜美車號6482-MP 號轎車，從
    台61線大園交流道上桃科交流道下第3 個涵洞左轉就可以看
    到他們了，我到接應他們的地方後，我看到甲○○把被害人
    （乙○○）從車號6888-UF 號自小客車行李箱，帶到我駕駛
    的車號6482-MP 號自小客車後行李廂，我沒有注意被害人有
    無遭人矇眼，然後由我駕車載他們到觀音鄉○○路○段768
    號囚禁人質，再由丁○○與甲○○兩人共同將被害人押進去
    房子，我在外面等他們，頭套2 個是我所有，提供給甲○○
    、丁○○犯案使用，其他的東西都不是我的等語綦詳（見97
    年度偵字第24468 號卷一第38至43頁）。
  (八)則依上開被告甲○○、丁○○、己○○於警詢及偵查中證述
    之情詞觀之，被告3 人就擄人勒贖犯行部分，被告3 人本即
    知悉綁架被害人之目的係為要錢，且既於事前先行謀議，並
    各自分工準備綁架之工具，復由被告己○○繪製現場圖，被
    告3 人並至現場勘查環境，且先行由被告丁○○以其名義租
    屋用以囚禁肉票，實施綁架過程中復由被告己○○負責開車
    接應，並由被告甲○○聯絡贖款事宜，顯見被告3 人就擄人
    勒贖一事彼此分工等情，至為明確。加以祥熹公司占地甚廣
    ，連同外圍停車場合計，其範圍近200 坪，且自廠區門口望
    入，無法看見辦公室內部的狀況乙節，業經證人呂芳祥於原
    審審理時證述明確，則以祥熹公司之廠區環境觀之，本件若
    非由原本即為祥熹公司員工之被告己○○繪製現場圖，告知
    被告甲○○、丁○○祥熹公司內部之路線及結構，被告甲○○、丁○○顯實難輕易脫身，此益徵被告3 人必有共同研議
    及策劃分工擄人勒贖犯行，足認被告3 人確有為擄人勒贖之
    犯行等節，灼然至明，堪以認定。雖被告丁○○、己○○2
    人均辯稱：沒有參與勒取贖金的部分云云，然被告3 人於事
    前尚且以1 個月1 萬1 千元之代價，由被告丁○○出名向證
    人賴靜瑩承租上開囚禁被害人乙○○之房子半年（自97年11
    月1 日起至98年4 月30日止），且已先行給付押租金1 萬1
    千元及當月租金1 萬1 千元等款項乙節，業經證人賴靜瑩於
    原審審理時證述：觀音鄉○○路○段768 號的房子是我所有
    ，是透天四樓的房子，97年10月27日前承租人退租，所以我
    掛了出租的廣告，當天就有人打電話要租這個房子，來洽談
    租房子的是2 個人，是在庭的甲○○、丁○○，出名承租的
    是丁○○，當時他說他的老闆在大園包工程，要在這邊租房
    子來做住宿用，租金一萬一，當天簽完租約押金及租金都有
    付等語明確（見原審卷二第36頁），並有房屋租賃契約書1
    件在卷可稽（見97年度偵字第24468 號卷一第132 至136 頁
    ）。則倘被告3 人僅係為教訓呂芳祥，衡情只須覓得較為隱
    密之處所，即得遂行其等之犯行，顯不可能還大費週章先行
    花費1 萬1 千元之代價租屋及給付1 萬1 千元之押租金，且
    租期長達半年，付出如此之代價，實不合理；況被告丁○○
    辯稱為被告甲○○租房子的目的是因被告甲○○要養病云云
    ，惟租屋處係位於桃園縣觀音鄉，此與被告甲○○住處－桃
    園縣大園鄉相距不遠，如被告甲○○真的是要養病的話，其
    在上址自己住處養病即可，何需大費週章另行每月花費1 萬
    1 千元租屋而居？又丁○○在為甲○○租屋時，為何不向屋
    主賴靜瑩坦承以告說是為了養病才租屋，反而捏造說其老闆
    在大園包工程，要在這邊租房子來做住宿用？此益徵被告3
    人擄走被害人之目的確係為勒贖贖款無誤，被告丁○○、己○○上開所辯，顯屬不實，要不足採。
  (九)又觀被告甲○○、丁○○2 人於持上開改造手槍、子彈、刀
    械等兇器至祥熹公司時，亦確實有以上開兇器對在場之人施
    以強暴脅迫，致在場之人因而無法抗拒，而要求證人戊○○
    將車鑰匙和錢交出，證人戊○○於交出車鑰匙後，被告丁○○旋將車號6888 -UF號自用小客車以倒車方式開進犯案現場
    ，最後被告甲○○、丁○○2 人共同強盜車號6888 -UF號自
    用小客車得逞，並以之為逃逸之交具工具，而駕駛該車將被
    害人乙○○擄走後離去等情，顯然被告甲○○、丁○○2 人
    強盜車號6888 -UF號自用小客車之犯行已然完成。雖被告丁○○與甲○○辯稱：我們事實上有去把車子開走，但目的是
    為了脫離現場，在離開現場15分鐘之後，即將車子棄置路旁
    ，顯見並無不法所有之意思云云。然觀被害人乙○○及證人
    戊○○、丙○○於偵查中及原審審理時證述之上開情詞，被
    告甲○○、丁○○2 人於當日進入祥熹公司後，確有於先行
    控制在場乙○○、戊○○、丙○○等人後，旋即喝令交出財
    物及車鑰匙之行為，顯然被告2 人確有意圖自己不法所有之
    犯意，其等強盜他人財物之犯意已灼然至明，並於強盜車輛
    得逞後用以供其等使用，其等此部分之強盜犯行業已遂行，
    至於被告甲○○、丁○○於強盜得逞後，擬如何使用強盜所
    得之財物，仍無礙於其等已既遂之犯行，況如被告丁○○與
    甲○○2 人對於前開被害人所有之車號6888 -UF號自用小客
    車無為意圖自己不法所有之犯意的話，其等在將車子棄置路
    旁後，為何不將車子位在何處的訊息主動打電話告知祥熹公
    司之人員？是被告丁○○與甲○○猶執前詞為辯，顯係事後
    卸責之詞，委無足採。
  (十)被告丁○○復辯稱：槍枝部分，槍我有拿到，是甲○○交給
    我，他拿給我的時候，跟我說是玩具槍云云。惟查，被告甲○○、丁○○於案發當日確有持用上開槍枝乙節，業為被告
    甲○○、丁○○所坦認，而扣案之槍枝業經被告甲○○試射
    ，被告丁○○亦曾見聞等情，亦據被告甲○○於警詢及原審
    審理時供述：槍有試射過，但沒什麼殺傷力等語（見97年度
    偵字第24468 號卷一第65頁），及被告丁○○於偵查中供承
    ：扣案的槍枝甲○○有試射過，我在旁邊看，不知道有無殺
    傷力等語明確（見97年度偵字第24468 號卷二第65頁），則
    被告丁○○於持用上開槍枝及子彈前，即曾見被告甲○○試
    射，顯早已對該扣案槍枝及子彈有所知悉，並非如其上開所
    辯，係於案發當時被告甲○○交付槍枝時，始告知係玩具槍
    云云，是被告丁○○所辯，自不足採。又被告丁○○雖稱不
    知道扣案槍枝有無殺傷力，然上開扣案之手槍1 支（槍枝管
    制編號：0000000000）及子彈17顆經送鑑定結果認：1.送鑑
    手槍1 支，認係改造手槍，由仿SIGSAUER廠P220型半自動手
    槍製造之槍枝，換裝土造金屬槍管而成，擊發功能正常，可
    供擊發適用子彈使用，認具殺傷力。2.送鑑子彈13顆，認均
    係非制式子彈，由金屬彈殼組合直徑9.0+0.5mm 金屬彈頭而
    成，採樣4 顆試射，可擊發，認均具殺傷力。3.送鑑子彈1
    顆，認係非制式子彈，由金屬彈殼組合直徑9.0mm 金屬彈頭
    而成，經試射，可擊發，認具殺傷力。4.另外其中3 顆另行
    送驗結果：送鑑子彈1 顆，認係非制式子彈，由金屬彈殼
    組合直徑9.0mm 金屬彈頭而成，經試射，可擊發，認具殺傷
    力。送鑑子彈2 顆，認均係非制式子彈，由金屬彈殼組合
    直徑9.0+0.5mm 金屬彈頭而成，採樣1 顆試射，可擊發，認
    具殺傷力等情，有內政部警政署刑事警察局97年12月24日刑
    鑑字第0970179997號函及97年12月29日刑鑑字第0970176245
    號函附卷可稽（見偵卷二第153 頁，原審卷一第80頁）。足
    認被告甲○○、丁○○確實共同持用上開具殺傷力之改造手
    槍及子彈無訛。
  (十一)雖被告甲○○於原審審理時翻異前詞改證述：己○○的目的
    是要打他老闆，去之前沒什麼大概討論，97年10月底的時候
    ，在提姆公司有大概聽說己○○被老闆欺負，我就想說要不
    要去把老闆掀出來修理，當時他們應該不知道我綁架祥熹公
    司老闆的目的是要錢，進去以後，我是跟裡面一位女性員工
    說把車鑰匙拿出來，沒有說把錢拿出來，當天沒有帶刀子云
    云（見原審卷二第71至83頁）；及被告丁○○於原審審理時
    改證稱：我沒有看過甲○○試槍，甲○○事發前應該沒有跟
    我及己○○說要跟家屬要錢，那時候只是說抓老闆出來修理
    云云（見原審卷二第83至88頁）；及被告己○○亦於原審審
    理時改證述：去祥熹公司綁架老闆目的是要修理，甲○○沒
    有跟我說要錢，丁○○也沒有提到甲○○綁人想要錢云云（
    見原審卷二第88至92頁）。然查，被告甲○○、丁○○、己○○3 人於警詢及偵查中就上開事實證述明確，且其等於警
    詢及偵查中較無暇思索是否藉詞掩飾共同被告間罪行之際，
    是以其等於警詢及偵查時在前開環境因素所為之陳述，自具
    有極高度之可信性。且復與被害人乙○○及證人戊○○、丙○○、呂芳祥等人於偵查中及原審審理時證述之情詞吻合，
    是被告3 人嗣後於原審審理時，就其等間是否事先於祥熹公
    司就擄人勒贖一事即有所謀議，及擄人之目的、有無試槍等
    節，翻異前詞所為之情詞，顯係卸責之詞，不足為採。
  (十二)此外，並有贓物認領保管單1 紙及照片2 張、己○○人事資
    料1 張、97年11月14日車號6888-FG 號及6482-MP 號車輛行
    徑監視翻拍照片、被告丁○○持用之門號0000000000號通聯
    紀錄暨基地台位址及通訊監察譯文、公共電話00-0000000
    號與證人呂芳祥0000000 號市話之監聽譯文、被告甲○○97
    年11月13日於桃園縣觀音鄉○○路761 號7-11便利商店之監
    視翻拍照片、發票、刑案現場照片36張、桃園縣政府警察局
    鑑識科刑案現場勘查紀錄表等附卷可稽。
  (十三)復有如附表二所示之扣案物品可佐，而扣案之手槍1 支（槍
    枝管制編號0000000000）及子彈17顆經送鑑定結果認：均具
    殺傷力乙節，業如前述。及扣案如附表二編號3.之毒品1 包
    ，經送鑑驗結果：檢出三級毒品「硝甲西泮（硝甲氮平）
    Nimetazepam ，俗稱一粒眠」成分，總淨重16.29 公克，取
    0.17公克鑑定用罄，驗餘淨重16.12 公克等節，亦有內政部
    警政署刑事警察局97年12月4 日刑鑑字第0970178108號函附
    卷可稽（見原審卷一第107 頁），堪認係屬第三級毒品一粒
    眠無誤。
  (十四)按「證人已由法官合法訊問，且於訊問時予當事人詰問之機
    會，其陳述明確別無訊問之必要者，不得再行傳喚」，刑事
    訴訟法第196 條定有明文。查被告丁○○之辯護人聲請傳喚
    之證人乙○○、丙○○及戊○○3 人，業經本院合法傳喚未
    到，然其等在原審審理時業已到庭具結證述明確，除經法官
    合法訊問外，並予當事人即檢察官與被告甚至辯護人詰問之
    機會。況被告丁○○之辯護人聲請傳喚上開3 位證人之待證
    事實是要證明被告甲○○在祥熹公司辦公室內的作為，當時
    在辦公室外的被告丁○○並未看到，即被告丁○○並不知悉
    被告甲○○是否有強盜祥熹公司財物及綁架乙○○之行為云
    云，惟被告丁○○自承其一開始是拿槍等語，而被告甲○○
    是持刀控制戊○○，拿槍之人（按即被告丁○○）始終站在
    門口，控制戊○○者（按即被告甲○○）有去搜刮公司財物
    等情，業經證人丙○○在偵審結證明確如前，顯見被告甲○○在辦公室搜刮財物時，被告丁○○始終持槍站在辦公室門
    口控制。況被告甲○○於偵查中證述：當天我跟丁○○下車
    直接過去押人，短槍由丁○○拿著，我拿刀，我先過去按著
    會計的脖子要他不要動，把車鑰匙和錢拿出來，他很緊張，
    自己就把抽屜拖出來，我要他把鑰匙拿出來，他就把鑰匙拿
    給我，丁○○在現場拿槍控制旁邊的人．．．等語（見97年
    度偵字第24468 號卷二第54至60頁、第75頁）。顯見被告甲○○在祥熹公司內強盜、搜刮財物時，被告丁○○係在現場
    拿槍控制旁邊的人，則被告丁○○辯稱不知道被告甲○○在
    辦公室內做何事云云，顯係卸責之詞。另被告丁○○於偵查
    中業已具結證述其等一開始意圖就是綁人要錢等語，則其對
    於被告甲○○叫其開祥熹公司之車後，甲○○將乙○○綑綁
    後丟進後行李箱應有所認知，並共同參與一節即堪以認定，
    其辯稱並不知道乙○○被丟進車子後行李箱云云，與常情不
    合，委無可取。足見被告丁○○之辯護人聲請傳喚上開3 位
    證人之待證事實早經被證實稽詳，且該等證人既在原審被詰
    問明確，依首開法條規定，自無再行傳喚之必要，附此敘明
    。
  (十五)綜上所述，被告丁○○、己○○上開所辯情詞，均係事後卸
    責之語，委無可採。本件事證明確，被告甲○○、丁○○所
    為上開強盜而擄人勒贖、持有具有殺傷力之改造手槍及子彈
    及被告甲○○所為以脅迫之方法使人施用第三級毒品；及被
    告己○○所為擄人勒贖等犯行，均堪以認定，應予依法論科
    。
二、論罪理由：
  (一)按刑法第332 條第2 項第2 款之強盜而強制性交罪為結合犯
    ，乃係將二以上之獨立犯罪行為，依法律規定結合成一罪，
    其成罪並不以二者均出於預定之計畫為必要，僅須發生時間
    上有銜接性，地點上具關連性即可，不問係先強制性交後強
    盜或強盜後強制性交，均足構成本罪，此有最高法院94年度
    台上字第1195號判決意旨可資參照。另最高法院90年度台上
    字第4216號判決意旨亦謂：結合犯係將兩個獨立之犯罪，依
    法律之規定結合成為一個新罪名，凡利用實施基本犯罪之時
    機，而起意為其他犯罪，兩罪間緊密為之，具有銜接性，在
    地點上具有關聯性為必要，不以行為之初具有相結合各罪之
    包括犯意為要件，亦不以兩罪間有犯意之聯絡關係或犯意相
    通為必要。被告甲○○、丁○○對被害人強盜得逞後，旋即
    在密接時間內、在同一現場擄走被害人，繼而對之為勒贖行
    為，被告甲○○、丁○○先後對被害人強盜及擄人勒贖時，
    被害人非但始終均在被告甲○○、丁○○一貫之實力支配之
    下，且被告甲○○、丁○○所為強盜及擄人勒贖二犯行間，
    時間銜接，地點同一，顯然具有緊密之關連性，自應成立結
    合犯。是核被告甲○○所為，係犯刑法第332 條第2 項第3
    款之強盜而擄人勒贖罪、槍砲彈藥刀械管制條例第8 條第4
    項之未經許可持有可發射子彈具有殺傷力之改造手槍罪及同
    條例第12條第4 項之未經許可持有子彈罪、毒品危害防制條
    例第6 條3 項之以脅迫之方法使人施用第三級毒品罪。被告
    丁○○所為，係犯刑法第332 條第2 項第3 款之強盜而擄人
    勒贖罪、槍砲彈藥刀械管制條例第8 條第4 項之未經許可持
    有可發射子彈具有殺傷力之改造手槍罪及同條例第12條第4
    項之未經許可持有子彈罪。被告己○○所為係犯刑法第347
    條第1 項之擄人勒贖罪。
  (二)被告甲○○先後2 次強盜被害人之行為，時空密接，犯罪目
    的單一，為接續犯，應僅論以一罪。又公訴意旨認被告甲○○、丁○○所犯擄人勒贖罪部分，未察刑法上就強盜、擄人
    勒贖之行為應依結合犯論罪，僅引用刑法第347 第1 項，而
    誤未引用刑法第332 條第2 項第3 款，容有未洽，惟該部分
    起訴之基本社會事實同一，爰均依刑事訴訟法第300 條之規
    定變更起訴法條。被告甲○○、丁○○、己○○就擄人勒贖
    部分；及被告甲○○、丁○○就強盜車號6888 -UF號自用小
    客車部分、持有具有殺傷力槍枝及子彈部分，具有犯意聯絡
    及行為分擔，均為共同正犯。被告甲○○、丁○○基於不法
    所有之意圖，所為之持有改造手槍、子彈及強盜而擄人勒贖
    犯行，顯係在一犯罪決意之計畫下所為，且持有手槍、子彈
    係屬持兇器強盜之加重強盜犯行，係屬一行為而觸犯各該構
    成要件不相同之罪，均為想像競合犯，應依刑法第55條規定
    ，從較重之強盜而擄人勒贖罪處斷。又被告甲○○所犯強盜
    而擄人勒贖罪與以脅迫之方法使人施用第三級毒品罪間，犯
    意各別，行為互殊，應予分論併罰。公訴人認被告甲○○、
    丁○○就所犯強盜而擄人勒贖、持有改造手槍等罪均應予分
    論併罰，容有誤會。又就臺灣桃園地方法院檢察署檢察官於
    98年2 月24日以桃檢玲宿98偵3046字第12890 號函請併辦被
    告甲○○違反毒品危害防治條例第6 條第3 項脅迫他人施用
    第三級毒品部分，與本案被告甲○○業經起訴並經本院認定
    有罪之犯罪事實相同，為單純一罪之法律關係，為同一案件
    ，自應由本院予以併與審理、判決。
三、維持原判決及駁回上訴之理由：
  (一)原審以被告3 人所為上開擄人勒贖等犯行事證明確，適用槍
    砲彈藥刀械管制條例第8 條第4 項、第12條第4 項，毒品危
    害防制條例第6 條第3 項，刑法第11條前段、第28條、第
    332 條第2 項第3 款、第347 條第1 項、第55條、第51條第
    5 款、第38條第1 項第1 款、第2 款之規定，併審酌被告甲○○、丁○○、己○○均時值壯年，不思憑藉己力，循正當
    管道獲取財物，竟共謀綁架被害人勒贖錢財，其等所為甚屬
    非是，被告甲○○、丁○○分持槍枝、刀械犯案，對被害人
    身心戕害甚鉅，所涉情節較重，所幸被害人自行逃離囚禁處
    所，致未造成更大危害，及被告甲○○均坦承犯行，被告丁○○、己○○則僅坦承部分犯行，併審酌渠等之素行、生活
    狀況、智識程度等一切情狀，分別量處如附表一所示之刑，
    並就被告甲○○部分，定其如附表一所示應執行之刑。又說
    明：扣案如附表二編號1.至3.號所示之槍枝、子彈及第三級
    毒品一粒眠1 包等物，均係違禁物，有前揭鑑定書在卷可按
    ，應依刑法第38條第1 項第1 款規定宣告沒收。另扣案之子
    彈原為17顆，其中7 顆已因試射擊發而失其違禁物之性質，
    爰不宣告沒收。又扣案如附表編號4.至10.號所示之物，除頭
    套2 個係被告己○○所有及丁○○所持用之SAMSUNGN及
    MOTOROLA行動電話各1 支、己○○所持用之NOKIA 行動電話
    2 支外，其餘均為被告甲○○所有乙節，業據被告3 人供承
    不諱，且上開物品均係供犯罪所用及犯罪預備之物，應依刑
    法第38條第1 項第2 款規定宣告沒收。至扣案之車號6482-M
    P 號自小客車，雖有用以載送被害人乙○○至囚禁地點，然
    除此外別無用於本案，且該車係一般人平日使用之交通工具
    ，及扣案之商業本票1 本，尚無證據足證與本案犯罪有關，
    認均尚無沒收之必要，併此敘明。經核認事用法均無違誤，
    量刑亦屬妥適。
  (二)被告甲○○、丁○○及己○○猶執前詞，上訴否認部分或全
    部犯行，然被告3 人確有為本件擄人勒贖等犯行，業經本院
    於前開理由予以指駁說明，迭如前述，爰再針對被告之辯解
    補充說明如下：
  1.被告丁○○及己○○猶辯稱其等僅構成妨害自由，並不知道
    被告甲○○向被害人乙○○之子呂芳祥勒贖2 、3 千萬元之
    事云云。惟被告丁○○以證人身分於偵查中向檢察官具結證
    述：擄人勒贖案是甲○○提議的，他說要綁也要有工具，我
    說我出車子，他問（人）要放在哪裡，就找我出去看，看到
    中意的，就由我出面租屋，一開始意圖是綁人要錢，2 千萬
    是甲○○想出來的，己○○說隨便，己○○只是氣他們，不
    在乎多少錢，但是知道是要跟被害人家屬要錢，不是只是綁
    人等語明確（見97年度偵字第24468 號卷二第63至67頁）。
    再被告甲○○亦以證人身分於偵查中向檢察官具結證述：被
    告己○○知道要錢，但不知道金額等語明確（見97年度偵字
    第24468 號卷二第75頁）。參以，被告己○○在偵查中向檢
    察官供稱：「（問：這次是否是為了要幫你出一口氣而去綁
    被害人？）應該不是，如果要幫我出一口氣，早就幫我了，
    是他們臨時說要做，我只是把現場圖畫給他們。」等語明確
    （見97年度偵字第24468 號卷二第72頁）。足徵被告丁○○
    與己○○主觀上確實知道綁人的目的就是為了要錢，並非單
    純的妨害自由或僅是要教訓他人而己，故其等2 人前開辯稱
    並不構成擄人勒贖之要件，只是妨害自由云云，顯不足採。
  2.再被告丁○○仍辯稱其在祥熹公司時，係在辦公室外面，並
    不知道被告甲○○在辦公室裡強盜財物之事云云。然查：
  (1)被告丁○○自承其一開始是拿槍等語，而被告甲○○是持刀
    控制戊○○，拿槍之人（按即被告丁○○）始終站在門口，
    控制戊○○者（按即被告甲○○）有去搜刮公司財物等情，
    業經證人丙○○在偵審結證明確如前，顯見被告甲○○在辦
    公室搜刮財物時，被告丁○○始終持槍站在辦公室門口控制
    。況被告甲○○於偵查中證述：當天我跟丁○○下車直接過
    去押人，短槍由丁○○拿著，我拿刀，我先過去按著會計的
    脖子要他不要動，把車鑰匙和錢拿出來，他很緊張，自己就
    把抽屜拖出來，我要他把鑰匙拿出來，他就把鑰匙拿給我，
    丁○○在現場拿槍控制旁邊的人．．．等語（見97年度偵字
    第24468 號卷二第54至60頁、第75頁）。顯見被告甲○○在
    祥熹公司內強盜、搜刮財物時，被告丁○○係在現場拿槍控
    制旁邊的人，則被告被告丁○○辯稱不知道被告甲○○在辦
    公室內做何事云云，顯係卸責之詞。
  (2)另被告丁○○於偵查中業已具結證述其等一開始意圖就是綁
    人要錢等語，則其對於被告甲○○叫其開祥熹公司之車後，
    甲○○將乙○○綑綁後丟進後行李箱應有所認知，並共同參
    與一節即堪以認定，其辯稱並不知道乙○○被丟進車子後行
    李箱云云，與常情不合，委無可取。
  3.又被告丁○○、甲○○辯稱其等並無強盜祥熹公司車號6888
    -UF 號自用小客車之意，僅是駕該車脫離現場，在離開現場
    15分鐘之後，即將車子棄置路旁，顯見並無不法所有之意思
    云云。然觀被害人乙○○及證人戊○○、丙○○於偵查中及
    原審審理時證述之上開情詞，被告甲○○、丁○○2 人於當
    日進入祥熹公司後，確有於先行控制在場乙○○、戊○○、
    丙○○等人後，旋即喝令交出財物及車鑰匙之行為，顯然被
    告2 人確有意圖自己不法所有之犯意，其等強盜他人財物之
    犯意已灼然至明，並於強盜車輛得逞後用以供其等使用，其
    等此部分之強盜犯行業已遂行，至於被告甲○○、丁○○於
    強盜得逞後，擬如何使用強盜所得之財物，仍無礙於其等已
    既遂之犯行，況如被告丁○○與甲○○2 人對於前開被害人
    所有之車號6888 -UF號自用小客車無為意圖自己不法所有之
    犯意的話，其等在將車子棄置路旁後，為何不將車子位在何
    處的訊息主動打電話告知祥熹公司之人員？是被告丁○○與
    甲○○猶執前詞為辯，顯係事後卸責之詞，委無足採。
  (三)再被告甲○○上訴意旨略以：原審量刑過重，請求從輕量刑
    云云。惟刑之量定，為求個案裁判之妥當性，法律賦予法院
    裁量之權，量刑輕重，屬為裁判之法院得依職權自由裁量之
    事項，苟其量刑已以行為人之責任為基礎，並斟酌刑法第57
    條各款所列情狀，在法定刑度內，酌量科刑，如無偏執一端
    ，致明顯失出失入情形，上級審法院即不得單就量刑部分遽
    指為不當或違法，原審關於被告甲○○科刑之部分，業已以
    被告之責任為基礎，並審酌被告素行、犯罪情節、犯後態度
    ，本案犯行對被害人人身安全、社會秩序造成之危害等情而
    量處被告甲○○如附表一所示之刑，並未逾法定刑度，經核
    亦無違誤，此均不能任意指摘為違法。
  (四)綜上，被告3 人之上訴均無理由，應予駁回。
四、不另為無罪之諭知部分：
  (一)公訴意旨認被告丁○○於被害人乙○○遭綁架而囚禁於被告
    3 人預先承租之桃園縣觀音鄉○○村○ 鄰○○路○ 段768 號
    房屋處時，被告丁○○與甲○○旋藉機搜刮乙○○身上皮包
    （內有身份證，汽、機車駕照、健保卡及現金1 萬6, 300元
    ）、勞力士手錶、鑽戒、手機等財物得手，而認被告丁○○
    就此部分尚涉犯強盜罪。
  (二)惟查：被害人乙○○於原審審理時證述：我身上被搶1 萬6
    千3 百元現金，一個鑽石戒指還有一個勞力士手錶及身分證
    件，勞力士手錶、身分證件警察有幫我找到，我被帶去的房
    子最少有二個人在搜我的身，而且至少有二個人把我帶上樓
    ，因為我眼睛矇住，所以我看不到，勞力士手錶及鑽戒是他
    們拿走的，不是我交給他們，我身上的這些東西確實是不見
    了等情綦詳（見原審卷二第28至35頁）。然被害人乙○○於
    原審審理時就辯護人詰問時復稱：我不曉得是一個人搜我身
    ，還是二個人搜我身，當時我的手被反銬等語，顯然被害人
    乙○○並無法確定究係幾人取走其身上之財物。而被告甲○○於原審審理時證稱：我把乙○○身上的1 萬3 千6 百元拿
    走後，拿5 、6 千元回家，其他買酒喝，沒有分錢給丁○○
    、己○○等語（見原審卷二第75頁），顯見被告丁○○、己○○2 人並未分得被告甲○○自被害人乙○○身上取得之財
    物。則被害人既無法確認其財物係由何被告或幾人取走，復
    無證據證明被告丁○○、己○○有分取財物，自尚難僅以被
    告3 人共犯擄人勒贖犯行，即遽認被告甲○○、丁○○就此
    部分之犯行亦有犯意聯絡及行為分擔，原應為被告丁○○無
    罪之諭知，然本院認被告丁○○此部分之犯嫌，與被告丁○○前揭經論罪科刑之強盜車號6888 -UF號自用小客車部分，
    係屬接續犯之實質上一罪關係，爰不另為無罪之論知，附此
    敘明。（至被告己○○此部分業經原審決無罪確定，詳下述
    ）。
、另被告丁○○被訴脅迫使人施用第三級毒品部分；暨被告己○○被訴強盜、持有槍枝、子彈及脅迫使人施用第三級毒品
    部分，均經原審判決無罪確定，自不在本院審究之範圍，末
    此敘明。
據上論斷，應依刑事訴訟法第368 條，判決如主文。
本案經檢察官楊秀琴到庭執行職務。
中    華    民    國    99    年    9     月    15    日
                  刑事第二十庭審判長法  官  楊貴雄   
                                    法  官  林銓正
                                    法  官  許必奇
以上正本證明與原本無異。
如不服本判決，應於收受送達後10日內向本院提出上訴書狀，其
未敘述上訴之理由者並得於提起上訴後10日內向本院補提理由書
（均須按他造當事人之人數附繕本）「切勿逕送上級法院」。
                                    書記官  高郁婷
中    華    民    國    99    年    9     月    15    日


附表一：
┌──────────────────────────┐
│甲○○共同犯強盜罪而擄人勒贖，處有期徒刑拾貳年，扣案│
│如附表編號1.至2.號及4.至10.號所示之物均沒收；又以脅迫│
│使人施用第三級毒品，處有期徒刑伍年陸月，扣案如附表編│
│號3.所示之物沒收。應執行有期徒刑拾伍年，扣案如附表編│
│號1.至10.號所示之物均沒收。                          │
│丁○○共同犯強盜罪而擄人勒贖，處有期徒刑拾貳年，扣案│
│如附表編號1.至2.號及4.至10.號所示之物均沒收。        │
│己○○共同意圖勒贖而擄人，處有期徒刑玖年，扣案如附表│
│編號4.至10.號所示之物均沒收。                        │
└──────────────────────────┘

附表二：（扣案之應沒收物品）
┌──┬───────────────────────┐
│編號│扣案應沒收物品之名稱及數量                    │
├──┼───────────────────────┤
│ 1. │可發射子彈具殺傷力之改造槍枝壹支（槍枝管制編號│
│    │0000000000）                                  │
├──┼───────────────────────┤
│ 2. │具殺傷力之子彈拾顆（共扣得拾柒顆，其中採樣7顆 │
│    │試射，已不具殺傷力）                          │
├──┼───────────────────────┤
│ 3. │第三級毒品一粒眠壹包（毛重拾玖點零參公克，總淨│
│    │重壹陸點貳玖公克，取零點壹柒公克鑑定用罄，驗餘│
│    │淨重壹陸點壹貳公克）                          │
├──┼───────────────────────┤
│ 4. │綑綁用膠帶、頭套、手套各壹個                  │
├──┼───────────────────────┤
│ 5. │手銬肆付及鑰匙肆支                            │
├──┼───────────────────────┤
│ 6. │啞鈴貳個                                      │
├──┼───────────────────────┤
│ 7. │布條壹條                                      │
├──┼───────────────────────┤
│ 8. │黑藍色背包、黑色提袋各壹個                    │
├──┼───────────────────────┤
│ 9. │電擊棒、伸縮鐵棒各壹支                        │
├──┼───────────────────────┤
│10. │行動電話伍支（甲○○所持用之GEO 行動電話壹支、│
│    │丁○○所持用之SAMSUNGN及MOTOROLA行動電話各壹支│
│    │、己○○所持用之NOKIA 行動電話貳支）          │
└──┴───────────────────────┘

附錄本案論罪科刑法條全文：
槍砲彈藥刀械管制條例第8 條第4 項：
未經許可，持有、寄藏或意圖販賣而陳列第 1 項所列槍枝者，
處 3 年以上10 年以下有期徒刑，併科新臺幣 700 萬元以下罰
金。

槍砲彈藥刀械管制條例第12條第4 項：
未經許可，持有、寄藏或意圖販賣而陳列子彈者，處 5 年以下
有期徒刑，併科新臺幣 300 萬元以下罰金。

毒品危害防制條例第6 條第3 項：
以強暴、脅迫、欺瞞或其他非法之方法使人施用第三級毒品者，
處5 年以上有期徒刑，得併科新臺幣5 百萬元以下罰金。

中華民國刑法第332條第2 項：
（強盜結合罪）
犯強盜罪而有下列行為之一者，處死刑、無期徒刑或 10 年以上
有期徒刑：
一、放火者。
二、強制性交者。
三、擄人勒贖者。
四、使人受重傷者。

中華民國刑法第347條第1 項：
（擄人勒贖罪）
意圖勒贖而擄人者，處死刑、無期徒刑或 7 年以上有期徒刑。

司法院資訊處製作；財團法人民間司法改革基金會備份。
